臺灣臺北地方法院交通事件裁定　　　　 95年度交聲字第934號
原處分機關　臺北市交通事件裁決所
異　議　人
即受處分人　丙○○
　　　　　　　　　　號4樓
上列受處分人因違反道路交通管理處罰條例案件，對於臺北市交
通事件裁決所中華民國九十五年九月二十日所為之處分（原處分
案號：北市裁三字第裁二二—ＡＣＬ五○三一三七號），聲明異
議，本院裁定如下：
    主  文
原處分撤銷。
丙○○不罰。
    理  由
一、按「違反行政法上義務之行為非出於故意或過失者，不予處
    罰。」，行政罰法第七條第一項定有明文。再「汽車駕駛人
    ，爭道行駛有下列情形之一者，處新臺幣（下同）六百元以
    上一千八百元以下罰鍰：‧‧‧九、支線道車不讓幹線道車
    先行。少線道車不讓多線道車先行。車道數相同時，左方車
    不讓右方車先行。」，復為道路交通管理處罰條例第四十五
    條第九款所明文規定；而汽車駕駛人駕駛汽車違反道路交通
    管理處罰條例第四十五條規定者，除應依該條所規定之罰鍰
    處罰外，並予記違規點數一點，亦為道路交通管理處罰條例
    第六十三條第一項第一款所明定。
二、本件原處分機關認異議人即受處分人丙○○駕駛達居室內設
    計實業有限公司（代表人為丙○○）所有之車牌號碼Ｆ三－
    二四二五號自用一般小貨車，於民國九十五年七月八日十五
    時二十分許，沿臺北市○○○路九十巷三十三弄由東往西行
    駛至德行東路九十巷與德行東路九十巷三十三弄路口時，其
    右側車身與沿德行東路九十巷由北往南行駛由乙○○所駕駛
    渠所有之車牌號碼三Ｂ－六九七一號自用小客車前車頭撞及
    而肇事，嗣經臺北市政府警察局交通警察大隊士林分隊員警
    甲○○對該車禍事故分析審核後認受處分人有違反道路交通
    管理處罰條例第四十五條第九款規定「車道數相同時，左方
    車不讓右方車先行」之行為逕行掣單舉發，經將舉發通知單
    送達受處分人後，受處分人於應到案日期（九十五年八月二
    十四日）前之九十五年八月十四日向臺北市政府警察局交通
    警察大隊提出申訴，經原舉發機關即臺北市政府警察局士林
    分局調查結果，仍認受處分人有前開違規行為，原處分機關
    乃依道路交通管理處罰條例第四十五條第九款、第六十三條
    第一項第一款（漏引第一款）、違反道路交通管理事件統一
    裁罰基準及處理細則第四十三條、第四十四條及違反道路交
    通管理事件統一裁罰基準表之規定，於九十五年九月二十日
    以北市裁三字第裁二二—ＡＣＬ五○三一三七號裁決書裁處
    受處分人罰鍰六百元，並記違規點數一點在案。
三、聲明異議意旨略以：其所駕駛車輛係在該肇事路口遭證人乙
    ○○所駕駛之車輛攔腰撞及而其車頭已過，且於行經肇事路
    口曾左右看看再行通過，已盡應注意事項，而證人乙○○曾
    口頭說煞車不及撞上，原裁決實有違誤等語。
四、訊據受處分人對於上開時、地與證人乙○○所駕駛之上開車
    輛發生碰撞之事實坦承不諱，然堅決否認有何違反道路交通
    管理處罰條例規定之行為，辯稱：現場道路不寬又有很多違
    規停車之車輛，其既係行駛至道路中央方遭證人乙○○撞及
    右側車身，如何能左方車讓右方車先行等語。
五、經查：
　  (一)受處分人於前揭時、地駕駛上開車輛行經上開路口並與
        由證人乙○○所駕駛之沿德行東路九十巷由北往南行駛
        之車牌號碼三Ｂ－六九七一號自小客車前車頭發生碰撞
        ，而臺北市○○○路九十巷、德行東路九十巷三十三弄
        之交岔路口，並無設置任何可區○○○○○道之標誌、
        標線，且德行東路九十巷、德行東路九十巷三十三弄之
        車道數相同（單向各為一車道），亦無號誌及停讓之標
        誌標線，及事故當時受處分人所駕駛車牌號碼Ｆ三－二
        四二五號自用小貨車，相對於沿德行東路九十巷由北往
        南行駛之車牌號碼三Ｂ－六九七一號自用小客車，係屬
        左方來車等情，業據受處分人坦認在卷，核與證人乙○
        ○、甲○○證述情節相符（均見本院九十五年十一月三
        十日訊問筆錄），並有臺北市政府警察局士林分局交通
        分隊Ａ三類道路交通事故調查報告表、道路交通事故補
        充資料表、交通事故談話紀錄表等在卷可稽，堪信為真
        。
    (二)受處分人雖與證人乙○○所駕駛之前開車輛發生碰撞，
        惟受處分人是否即違反道路交通管理處罰條例第四十五
        條第九款「車道數相同時，左方車不讓右方車先行」之
        規定？查證人乙○○於本院訊問時業已證稱：「‧‧‧
        對於受處分人剛才所說我大致同意‧‧‧，因為那是十
        字路口，一如往昔的我會待煞車，但是沒有完全靜止，
        我時速大概四、五公里左右，剛才受處分人視線上有受
        到一定的侷限這是事實，因為那個地方四個角都有違規
        停車，當我看到受處分人駕駛車輛時我踩煞車已經來不
        及了‧‧‧」、「（問：車子有無受損？）主要在前面
        保險桿、水箱及蓋板部分。」、「（問：當時你是前面
        撞到受處分人車輛的左側嗎？）應該是右半側的中間到
        後半段部分。」等語（見同上訊問筆錄），參諸卷附之
        臺北市政府警察局士林分局交通分隊Ａ三類道路交通事
        故調查報告表、道路交通事故補充資料表、交通事故談
        話紀錄表，可知當時受處分人所駕駛之車輛係右後側車
        身遭撞及，本院綜合上開情形，認受處分人既係於當時
        路口有違規停車，視線受到侷限之情形下而於其駕車經
        過時，至道路中央遭證人乙○○駕駛車輛撞及其右後側
        車身，則衡之事故發生時之情形，堪認受處分人業已盡
        注意義務，且受處分人既已行駛至道路中央，又何能左
        方車讓右方車先行，是受處分人於本件情形既已盡注意
        義務，即難認其有何過失可言。
六、綜上所述，受處分人所辯現場道路不寬又有很多違規停車之
    車輛，其既係行駛至道路中央方遭證人乙○○撞及右側車身
    ，如何能左方車讓右方車先行等語，當與事實相符，堪以採
    信，原處分機關不察，遽對受處分人為前開裁決，自難認為
    允當，本件應認受處分人之異議為有理由，自應由本院將原
    處分撤銷，改諭知受處分人不罰，以資適法。
據上論斷，應依道路交通案件處理辦法第二十條前段，裁定如主
文。
中　　華　　民　　國　　96　　年　　3 　　月　　30　　日
　　　　　　　  　交通法庭  法　官　黃紹紘
以上正本證明與原本無異
如不服本裁定，應於送達後5日內，向本院提出抗告狀
                            書記官  陳靜君
中　　華　　民　　國　　96　　年　　4 　　月　　9 　　日
